最高法院刑事判決　　　　　　　　　　　　　　　　八十八年度台上字第三三七號
　　上　訴　人　甲○○
　　選任辯護人　林慶雲律師
　　　　　　　　侯勝昌律師
　　　　　　　　王佑如律師
右上訴人因違反藥事法等罪案件，不服台灣高等法院高雄分院中華民國八十七年八月
二十五日第二審判決（八十七年度上訴字第一三二八號，起訴案號：台灣高雄地方法
院檢察署八十六年度偵字第二八九三二號），提起上訴，本院判決如左：
    主  文
原判決關於對於依據法令從事公務之人員，關於違背職務之行為行求賄賂部分撤銷，
發回台灣高等法院高雄分院。
其他上訴駁回。
    理  由
一撤銷發回（行求賄賂）部分：
本件原判決認定上訴人甲○○於民國八十六年十二月九日在高雄縣茄萣鄉賜福宮前菜
市場內行使因販賣偽藥取得之偽造之千元貨幣，為高雄縣警察局湖內分局茄萣派出所
警員鄧福榮查獲，在其身上扣得千元偽鈔三張，供販賣之偽藥十七瓶等物，乃上訴人
於鄧福榮欲將其帶往派出所進一步偵訊途中，竟自口袋內取出新台幣（下同）八千元
，欲交付與鄧福榮，請求網開一面，予以釋放，對於依據法令從事公務之人員，關於
違背職務之行為行求賄賂，但為鄧福榮嚴拒，其行賄情節輕微等情，因而撤銷第一審
關於此部分之不當判決，改判仍論處上訴人對於依據法令從事公務之人員，關於違背
職務之行為，行求賄賂罪刑，固非無見。
惟查：犯行求賄賂罪，在偵查或審判中自白者，減輕或免除其刑，為貪污治罪條例第
十一條第三項所明定。本件依原判決有關「被告（上訴人）於偵查中亦坦承交付八千
元予警員之用意係全部拿給警員後，看能否放伊走，不要辦伊等語，於原審（第一審
）審理時自承有請警員放伊一條生路等情」之說明，如果無訛，則上訴人此部分所為
是否符合「在偵查或審判中自白」之要件，有無上開法條之適用，即非無斟酌之餘地
，實情究何﹖原審未進一步予以查明、剖析。另依原判決認定之事實，上訴人並非貪
污治罪條例第二條規定依據法令從事公務之人員，或受公務機關委託承辦公務之人員
，倘若屬實，則其如果成立行求賄賂罪，亦應依同條例第十一條第二項論罪，原判決
依同條第一項論處罪刑，適用法則亦有未當，此部分應認有發回更審之原因。
二上訴駁回（販賣偽藥）部分：
按刑事訴訟法第三百七十七條規定，上訴於第三審法院，非以判決違背法令為理由，
不得為之。是提起第三審上訴，應以原判決違背法令為理由，係屬法定要件。如果上
訴理由狀並未依據卷內訴訟資料，具體指摘原判決不適用何種法則或如何適用不當，
或所指摘原判決違法情事，顯與法律規定得為第三審上訴理由之違法情形，不相適合
時，均應認其上訴為違背法律上之程式，予以駁回。本件上訴意旨略稱：扣案黑色藥
丸固未標示製造日期、藥品名稱、成分，亦無核准銷售文號，但此僅足證明上訴人對
販售之藥丸不符合商品標示規定有所認識，至於上訴人對所販售之藥丸係未經生署
核准一節是否明知，仍需有其他積極證據證明。又上訴人之辯護人於第一審主張：「
按藥事法第八十三條第一項之罪，係以行為人明知其所販賣者為偽藥而構成，經查本
件被告（上訴人）無藥物常識，且係以每瓶六百元向他人購得，出售價格為一千元，
若被告明知其所販入者係偽藥，當不願以六百元之價格向他人購買，而僅賺得四百元
之差價。此外，被告在販售藥品時，在其牌示上標明係祖傳秘方，而坊間流傳之祖傳
祕方多係無製造廠商、主要成分、藥廠地址等標示，此乃國人用藥安全常識不足所致
，何能強求無藥物常識之被告，在販售祖傳秘方之藥品時，知無合法標示者即為偽藥
﹖職是，公訴人指被告明知所販售者係偽藥，觸犯藥事法第八十三條第一項規定，僅
以被告所販賣者係偽藥為由，而未詳舉被告係明知偽藥之證據，尚有未洽」，此有利
上訴人之事證何以不採，原判決未說明其理由云云。
惟查原判決綜核上訴人坦認有販賣不明成分壯陽藥物之事實，卷附行政院生署中醫
藥委員會函，扣案黑色藥丸等證據，並參酌全案卷證資料，本於事實審法院推理之作
用，認定上訴人有連續明知為偽藥而販賣之犯行，已說明其理由，所為論斷，亦均有
卷內資料可資覆按，從形式上觀察，並無違背法令之情形。上訴意旨對原審之論斷，
究係違背如何之經驗法則或論理法則，亦未依據卷內資料為具體之指摘。而按藥物，
須將其成分、規格、性能、製法之要旨、檢驗規格與方法及有關資料或證件，連同標
籤、仿單及樣品，並繳納證書費、查驗費，申請中央生主管機關查驗登記，經核准
發給藥品許可證後，始得製造，藥事法第三十九條第一項定有明文，即令上訴人所稱
之「祖傳秘方」藥品之製造，亦不能免。故坊間合法製造銷售之藥物，均附有仿單，
載明成分、規格、性能、製造廠商及核准許可製造之文號等項，否則，即屬來歷不明
，係未經核准，自製造之偽藥，為一般人所熟知之事實，豈上訴人得獨諉為不知。
況上訴人於檢察官偵查詢以「藥有無經過檢驗合格﹖」時，亦答稱：「無」，經記明
筆錄在卷（偵查卷第四頁反面）。原審據此認定上訴人對其所販賣之藥丸，具有偽藥
之認識，於證據法則自無相悖。而原判決對上訴人所為「不知所賣黑色藥丸係屬偽藥
」云云之辯解，如何之不足採信，既已詳加說明，對上訴人第一審之辯護人所為如上
訴意旨所示之主張，自亦已說明不足採為上訴人有利認定之理由，並非未予說明，上
訴人所指，殊嫌誤會。此部分所指，與法律規定得為第三審上訴理由之情形不相適合
，其上訴違背法律上之程式，應予駁回。
據上論結，應依刑事訴訟法第三百九十七條、第四百零一條、第三百九十五條前段，
分別判決如主文。
中      華      民      國    八十八    年      一      月    二十七    日
                              最高法院刑事第三庭
                                  審判長法官  莊  來  成
                                        法官  呂  潮  澤
                                        法官  謝  俊  雄
                                        法官  白  文  漳
                                        法官  蘇  振  堂
      右正本證明與原本無異
                                              書  記  官
中      華      民      國    八十八    年      二      月    二十九    日
